臺灣臺北地方法院民事判決　　　　　　　　　　　　九十三年度簡上字第五一一號
　　上　訴　人　連大立菸酒股份有限公司
　　法定代理人　乙○○○
　　訴訟代理人　丙○○
　　被　上訴人　甲○○
　　訴訟代理人　陳正杰律師
右當事人間給付應分擔帳款事件，上訴人對於中華民國九十三年七月十三日本院臺北
簡易庭九十三年度北簡字第九九一○號第一審判決提起上訴，經本院於九十三年十一
月五日言詞辯論終結，判決如下：
    主      文
上訴駁回。
第二審訴訟費用由上訴人負擔。
    事實及理由
一、上訴人主張：被上訴人自民國九十一年一月上旬起，擔任伊公司之業績人員，每
    月底薪為新臺幣（下同）二萬七千五百元，並依工作表現按月領取業績獎金及新
    點獎金，兩造約定分擔客戶未付之帳款，嗣被上訴人辭職，尚有應分擔帳款十二
    萬零八百三十五元未付，經被上訴人主張以未領取之薪資及獎金抵銷後，被上訴
    人仍應給付七萬四千八百七十九元，爰依兩造間分擔帳款之約定，求為命被上訴
    人如數給付之判決〔原審為上訴人敗訴之判決，上訴人上訴聲明：（一）原判決
    廢棄。（二）被上訴人應給付上訴人七萬四千八百七十九元〕。
二、被上訴人則以：上訴人指稱伊為業績員並有百分之三十之業績及新點獎金云云，
    均非真實，伊係領有底薪二萬七千五百元之員工，獎金係公司業績好時發給員工
    之紅利。伊之所以認簽三紙呆帳風險分擔表，係因上訴人稱此為公司制度上形式
    規定，惟係自獎金中扣除，並不影響伊底薪，詎上訴人卻仍逐月由伊之底薪扣抵
    ，致伊薪資越領越少，每月僅剩萬餘元，遂自請離職。上訴人將客戶之呆帳無故
    藉詞轉至員工身上，並要求分擔百分之百之損失，此舉已難認適法並有違誠信原
    則，應係權利之濫用等語，資為抗辯，並答辯聲明：上訴駁回。
三、兩造不爭執之事實：被上訴人為上訴人公司員工，自九十一年一月上旬起，每月
    底薪為二萬七千五百元，並依工作表現按月領取業績獎金及新點獎金。
四、上訴人主張與被上訴人約定分擔客戶未付帳，被上訴人辭職後，迄今尚有應分擔
    帳款七萬四千八百七十九元等情，固據其提出法務呆帳風險分擔表、風險分擔總
    表等件為證，被上訴人對其在上開法務呆帳風險分擔表上簽名之事實雖不爭執，
    惟以前揭情詞置辯，故本件爭執點在於上訴人就上開應分擔帳款是否得向被上訴
    人請求？
五、經查，系爭法務呆帳風險分擔表、風險分擔總表上固記載被上訴人對於六條海鮮
    、花嫁、吉祥等客戶之呆帳分擔額分別為六萬五千六百零四元、二萬七千七百九
    十元、九萬五千元，惟法務呆帳風險分擔表之備註欄均分別載明：「上述人員負
    擔帳款將於九十二年二月（獎金發放日）起共分十三個月份，分別於業績獎金中
    按月抵扣．．」「上述人員負擔帳款將於九十二年八月共分十二個月份於業績獎
    金中按月抵扣」「上述人員負擔帳款將於九十二年八月共分十九月於業績獎金中
    按月抵扣」等語，另上訴人於本院準備程序、言詞辯詞期日中自承被上訴人應負
    擔之帳款只從獎金扣除，不扣底薪，獎金是月底扣，如果當月不夠的話就延到下
    個月扣等語，徵諸上訴人自陳，依公司自訂之客戶風險承擔規則，如果開發新客
    戶，公司會給毛利額三成計算新點獎金。業績獎金係就被上訴人維護舊有客戶，
    以銷售金額毛利三成計算發給，如果舊客戶沒有叫貨，也沒開發新客戶，就沒有
    新點及業績獎金，但仍有底薪等情。足見就上訴人公司業績人員而言，領取業績
    獎金與呆帳分擔為其相對之權利與義務，是依兩造前開呆帳風險分擔表備註欄之
    約定，被上訴人應負擔之帳款僅得就其業績獎金中抵扣，而被上訴人自九十二年
    十一月起即已離職，乃兩造所不爭，本件上訴人所請求者，為被上訴人自九十二
    年十一月起之分擔額，有前開法務呆帳風險分擔表可稽，斯時被上訴人已無業績
    獎金可資領取，自亦無扣抵呆帳分擔額之問題，上訴人不得向已無業績獎金可資
    抵扣之被上訴人另請求給付系爭分擔帳款。
六、綜上所述，上訴人主張依兩造間分擔帳款之約定，請求被上訴人給付分擔帳款七
    萬四千八百七十九元，為無理由，不應准許。原審為上訴人敗訴之判決，其理由
    雖有不同，但結論並無二致，上訴意旨指摘原判決不當，聲明廢棄改判，為無理
    由，應予駁回其上訴。
七、本件事證已臻明確，兩造其餘攻擊防禦方法及所提之證據，經本院審酌後，認與
    本判決之論斷不生影響，爰不一一論駁，併此敘明。
八、據上論結，本件上訴為無理由。依民事訴訟法第四百三十六條之一第三項、第四
    百四十九條第二項、第一項、第七十八條，判決如主文。
中　　　華　　　民　　　國　　九十三　　年　　 十一 　　月　　 十九 　　日
                                      民事第二庭
                                          審判長法官  詹文馨
                                                法官  吳燁山
                                                法官  黃雯惠
正本係照原本作成。
本判決不得上訴。
中　　　華　　　民　　　國　　九十三　　年　　 十一 　　月　　 十九 　　日
                                              書記官  林玗倩
